【裁判字號】    91,訴,657
【裁判日期】    920218
【裁判案由】    殺人未遂
【裁判全文】
臺灣屏東地方法院刑事判決                          九十一年度訴字第六五七號
    公  訴  人  臺灣屏東地方法院檢察署檢察官
    被      告  甲○○
    指定辯護人  本院公設辯護人丙○○
右列被告因殺人未遂案件，經檢察官提起公訴（九十一年度偵字第一四六九號），本
院判決如左：
    主  文
甲○○殺人未遂，處有期徒刑伍年陸月。
    事  實
一、甲○○於民國九十一年二月三日凌晨二時許，在屏東縣枋寮鄉○○村○○路十七
    號「好娃伊超商」前，因見其女友許郁屏與乙○○牽手同行並將共乘機車離去，
    醋意大發，竟萌殺人犯意，持隨手拾得之鐵棒一支，朝乙○○頭部重擊一下，嗣
    其不支倒地後，又以左手掐住脖子，右手揮拳方式，毆打其頭部等處十餘拳，致
    乙○○因此受有頭部多處挫傷、血腫、右顳頂部顱骨骨折、腦挫傷性出血、頸部
    勒傷、軀幹及肢體多處挫傷及血腫瘀青等傷害，旋因許郁屏奮力阻攔，甲○○始
    停手而未遂。嗣乙○○經送醫急救、觀察，至同日清晨四時五十分許因前開顱內
    出血情形惡化陷入昏迷，危及生命，經及時進行開顱手術始倖免於死。
二、案經乙○○訴由屏東縣警察局枋寮分局報告臺灣屏東地方法院檢察署檢察官偵查
    起訴。
    理  由
一、訊據被告甲○○固坦承於右揭時地持鐵棒至現場，並於乙○○倒地後，以左手掐
    住其脖子，右手揮拳毆打乙○○十幾下等情，然矢口否認有殺人犯意及以鐵棒攻
    擊乙○○之行為，辯稱：伊沒有拿鐵棒打他，是當時在打的時候，他的頭撞到地
    面云云，證人許郁屏於警、偵訊中亦證稱：伊沒有看到甲○○持鐵棒毆打乙○○
    ，因甲○○與乙○○互相叫罵後，甲○○就把鐵棍丟棄一旁，再徒手與乙○○互
    毆；他拿鐵棒時，只在罵乙○○，伊衝過去時，甲○○即將鐵棒丟下云云（詳警
    卷第三頁、偵卷第十頁反面訊問筆錄）。惟查，被告甲○○與上開超商店員許郁
    屏為交往年餘之男女朋友，右揭時地被告甲○○因見告訴人乙○○於超商打烊時
    ，與許郁屏牽手離開，確曾手持鐵棒一支上前以：「你難道不知道她是我女朋友
    」等語向乙○○尋釁，二人旋即發生肢體衝突，嗣因許郁屏見告訴人乙○○不敵
    ，試圖拉住被告甲○○卻遭甩開倒地，乃捨身抱住告訴人乙○○以避免其再遭毆
    打等情，業據被告甲○○供承及告訴人乙○○、證人許郁屏於警、偵訊中陳述在
    卷，應可採信。且查：
  (一)前揭犯罪事實除據告訴人乙○○指訴綦詳，並有屏東醫院診斷證明書一紙、枋寮
    醫院診斷證明書二紙、九十一年七月八日枋醫字第０五三號復臺灣屏東地方法院
    檢察署函、九十一年十月二十一日枋醫字第０七八號復本院函，及告訴人乙○○
    右揭時地受傷後經送枋寮醫院急診並進行開顱手術之全部病歷（包括急診病歷、
    手術紀錄、護理紀錄、出院病歷、電腦斷層檢查報告）一份、Ｘ光片一片、電腦
    斷層攝影片二份等物在卷可稽。上開Ｘ光片、電腦斷層攝影片所示，確呈現乙○
    ○之顱骨右顳頂部部位長約四、五公分之裂痕，右腦部分並有明顯因出血所呈現
    之白色團狀光影，業經本院勘驗明確。被告甲○○雖執前詞辯稱係以拳頭毆打所
    致，然經本院以上開卷附全部病歷、Ｘ光片、電腦斷層攝影片等物囑託法務部特
    約法醫師胡璟鑑定結果略以：「依我們所瞭解用拳頭毆打的情形，攻擊力道是不
    足以造成頭骨骨折，理由是依據文獻記載，需要每平方公分超過十到十一公斤的
    力量才可能造成頭骨骨折，以一般人正拳攻擊面大約二十五至三十平方公分計算
    ，擊打的攻擊力道必須超過二百五十到三百公斤，相當於約五百五十到六百磅，
    應非常人所能的力道。今依卷附醫療紀錄、Ｘ光片顯示乙○○之外傷為顱骨骨折
    、顱內出血，應非單純拳頭攻擊所致；另外若乙○○因跌倒所引起之頭骨骨折顱
    內出血，則其顱內傷勢應有明顯的對沖傷，但其電腦斷層、Ｘ光片並未顯示任何
    對沖傷，故研判乙○○之傷勢並非頭部撞擊地面所致」（詳本院卷第五二頁訊問
    筆錄），申言之，依一般東方人成年男子出拳僅約一百餘磅，甚至拳擊選手亦僅
    三百磅之力道，顯不可能造成上開告訴人乙○○頭部所呈現之傷害，而依其當時
    腦部並未出現一般人體於頭部撞擊時，因慣性作用導致顱內大腦等組織衝撞對向
    顱骨所形成之對沖傷，亦顯與被告甲○○所辯不符。今以被告甲○○於警訊中對
    於毆打告訴人乙○○的次數原辯稱：伊當時是先踢一腳，再打他三拳之後，於拉
    扯之間，伊與對方同時倒地，致使對方頭部著地云云（詳警卷第五頁訊問筆錄）
    ，嗣偵查中為求掩飾，復改稱：伊只用手而已，打了很久，伊打他十多下等語（
    詳偵卷第九頁反面訊問筆錄），顯係諉飾之詞，欲蓋彌彰；而證人許郁屏證稱未
    見被告甲○○以所持鐵棒毆打告訴人云云，亦屬迴護被告所為保留之詞，均不足
    採信，是右揭時地被告甲○○除以拳腳攻擊外，確曾持鐵棒敲打告訴人乙○○頭
    部之事實，洵堪認定。
  (二)右揭時地告訴人乙○○遭被告甲○○毆打後，雖尚能騎車離開現場，稍後並自行
    前往枋寮醫院求診，業據告訴人乙○○、證人許郁屏陳述在卷，並有枋寮醫院急
    診病歷就「入院方式」記載為「步入」等情可稽，惟其入院當時除頭部、身體多
    處血腫、擦挫傷外，並因顱骨骨折出現顱內出血，嗣數小時後即清晨四時五十分
    許，猶因顱內出血情況惡化而昏迷，致危及生命，乃及時進行開顱手術救治等情
    ，除有上開病歷紀錄、Ｘ光片、電腦斷層攝影片在卷可參外，並據枋寮醫院九十
    一年十月二十一日枋醫字第０七八號、九十一年七月八日枋醫字第０五三號函復
    本院及臺灣屏東地方法院檢察署以：「(一)乙○○先生硬腦膜上腔出血，於手術中
    發現硬腦下腔亦有少許出血，乃是受傷外力所致。(二)病患於九十一年二月三日腦
    部電腦斷層掃描共照兩次，第一次時間為九十一年二月三日三時十五分，腦部電
    腦斷層呈現有少量出血情形，入加護病房觀察，於九十一年二月三日四時五十分
    病人意識情況變差，於五時十八分再追腦部電腦斷層掃描，發現出血量增多，
    故緊急進行開顱手術」、「病患乙○○先生因頭部外傷，顱骨骨折，右側顳部腦
    挫傷性出血，因血塊大於二百五十西西，嚴重壓迫腦細胞，此時病人已昏迷，若
    不及時開顱手術，病人確實有生命危險」等語，附卷可憑。被告甲○○及辯護人
    辯護意旨固以告訴人乙○○於右揭事件發生後，尚能騎車返家並自行就醫，至凌
    晨三時十五分許接受警訊時，亦能對答如流等情，質疑枋寮醫院上開函復意見，
    惟經本院以上開全部病歷資料、Ｘ光片、電腦斷層投影片等物囑託署立屏東醫院
    神經外科主任醫師顧問胡澤良鑑定，則據表示：「依照卷附手術紀錄所示，本件
    被害人所受傷害呈硬腦膜外、硬腦下出血及腦挫傷，此種傷在有些情形下因初期
    顱內出血量極微，並未造成顱內高壓，病人當時可能呈現清醒狀態，依照被害人
    三點十五分電腦斷層已呈現右側少量顱內出血，當出血繼續進行，顱內壓繼續升
    高，病人有可能突然陷入昏迷，依患者拍攝二張電腦斷層應屬同一個傷害所造成
    出血持續擴，在兩次攝影間，另外因其他傷害所造成第二次攝影所呈現之大量顱
    內出血的可能性不大」等語（詳本院卷第五十六頁反面訊問筆錄），衡情，姑不
    論上開Ｘ光片係告訴人乙○○甫送醫急診時所拍攝，當時即已呈現明顯顱骨骨折
    已如前述，其位置與先後二次拍攝電腦斷層攝影片所呈現傷勢及出血情形均能對
    應，而所造成告訴人乙○○大量顱內出血陷入昏迷、危及生命，旋於清晨五時二
    十分許推入開刀房，由醫師緊急進行開顱手術取出血塊之傷害，顯非事後另外發
    生者；況以頭部乃人體重要生命中樞所在之處，稍有損傷，極易危及生命或損害
    人體重要機能，豈容造次，告訴人乙○○要無以硬物敲擊自己頭部至顱骨骨折、
    腦內出血之程度以誣陷被告之理，是足徵告訴人乙○○所受傷害，確為右揭時地
    遭被告甲○○毆打所致，應堪信實。
  (三)今以頭部為人體重要器官所在已如前述，頸部則為供應頭部血液主動脈及氣管通
    過之處，極為脆弱，若受到外力壓迫，在極短時間內即可能危及生命，此眾所週
    知之常識，自為被告甲○○自稱為永達技術學院在學學生（詳警卷第六頁反面訊
    問筆錄），依其教育程度所不能諉為不知者，竟仍以鐵棒敲擊告訴人乙○○頭部
    在先，嗣其倒地後，又以左手扼住其頸部，右手繼續對其頭部揮打十餘拳，是其
    行為時，對於所為極可能造成告訴人乙○○發生死亡結果等情，不僅明知，猶有
    意欲，堪認其因見女友與他人親匿行徑而醋意大發，主觀上確已萌生殺人犯意，
    自不因其著手犯行後因許郁屏阻攔而停止行為受影響，而告訴人乙○○亦因其及
    時停手，並經急救、處置得宜，終未發生死亡之結果。綜上論述，本件被告犯罪
    事證已臻明確，應依法論科。
二、核被告甲○○所為，係犯刑法第二百七十一條第二項、第一項之殺人罪未遂。其
    著手於殺人罪構成要件行為之實行而不遂，為未遂犯，依刑法第二十六條規定減
    輕其刑。爰審酌被告甲○○為七十年一月七日出生之人，於前揭行為時甫滿二十
    一歲，年輕識淺，血氣方剛；其前未曾受任何刑之宣告，有臺灣高等法院被告全
    國前案紀錄表及臺灣屏東地方法院檢察署刑案資料查註紀錄表各一份在卷可按，
    素行尚可；然身為大學學生，對於道德禮教、法治觀念，原應有較高之修為，遇
    事竟仍以暴力解決，惡性顯較一般中、下教育程度之犯罪者為重；及其犯罪造成
    法益受侵害之程度、犯罪後全未見有悔悟心，態度欠佳等一切情狀，量處如主文
    所示之刑，以資儆懲。
據上論斷，應依刑事訴訟法第二百九十九條第一項前段，刑法第二百七十一條第二項
、第一項、第二十六條，判決如主文。
本案經檢察官許英輝到庭執行職務
中      華  民      國    九十二    年      二      月    十  八    日
                                      臺灣屏東地方法院刑事第四庭
                                          法  官   陳松檀
右正本證明與原本無異。
如不服本判決應於收受本判決後送達後十日內向本院提出上訴書狀，其未敘述上訴理
由者，並得於提起上訴後十日內向本院補提理由書狀（均須按他造當事人之人數附繕
本 ）「切勿逕送上級法院」
                                          書記官   張福山
中      華      民      國    九十二    年      二      月    十  八    日
附錄本判決論罪之法條：
中華民國刑法第二百七十一條
殺人者，處死刑、無期徒刑或十年以上有期徒刑。
前項之未遂犯罰之。
預備犯第一項之罪者，處二年以下有期徒刑。


司法院資訊處製作；財團法人民間司法改革基金會備份。
